【裁判字號】    98,易,554
【裁判日期】    981026
【裁判案由】    竊盜
【裁判全文】
臺灣嘉義地方法院刑事判決               98年度易字第554號
公  訴  人  臺灣嘉義地方法院檢察署檢察官
被      告  甲○○
上列被告因竊盜案件，經檢察官提起公訴（98年度速偵字第173
號），被告於本院行準備程序時就犯罪事實為有罪之陳述，經本
院改行簡式審判程序，判決如下：
    主  文
甲○○犯攜帶兇器竊盜罪，累犯，處有期徒刑拾月，扣案之扳手
壹支沒收之；又犯踰越安全設備竊盜罪，累犯，處有期徒刑拾月
。應執行有期徒刑壹年陸月，扣案之扳手壹支沒收之。
    犯 罪 事 實
一、甲○○前因竊盜案件，經本院以95年度簡字第1392號判處
    有期徒刑7 月、8 月，定應執行有期徒刑1 年2 月，緩刑4
    年確定；於緩刑期間因犯竊盜案件，經本院以96年度易字
    第332 號判處有期徒刑7 月共9 罪，應執行有期徒刑1 年10
    月確定。嗣經撤銷前開第案之緩刑，並經裁定減刑及定應
    執行有期徒刑7 月，第案經裁定減刑並定應執行有期徒刑
    11 月 確定，接續執行，於民國97年11月20日縮短刑期假釋
    出監並付保護管束，於98年3 月29日保護管束期滿未經撤銷
    而執行完畢。竟不知悔改，（一）意圖為自己不法之所有，
    於98年9 月27日上午10時30分許，持其所有客觀上足供兇器
    使用之扳手1 支，至嘉義縣民雄鄉金興村頭橋1000號旁之黃
    昏市場內，以扳手旋開蔡慶榮所有由乙○○管領之水龍頭8
    支，得手後騎乘車牌號碼ZUJ-162 號機車離去；（二）於98
    年9 月27日上午11時許，行經嘉義市○區○○里○○路○ 段
    580 巷「世賢市場」第2 棟第1 格附有鐵架圍繞上鎖之攤位
    前，趁攤位無人看管之際，復意圖為自己不法之所有，伸手
    進入鐵架間隙內，踰越該安全設備，徒手竊取丙○○所有放
    於攤位內之瓦斯爐噴嘴1 支，得手後將該噴嘴放於機車內離
    去。嗣於同日上午11時50分，甲○○騎乘上開機車違規，為
    警在嘉義市○區○○街173 號攔查查獲，並扣得其行竊水龍
    頭所用之扳手1 支。
二、案經嘉義市警察局第一分局報告臺灣嘉義地方法院檢察署檢
    察官偵查起訴。
    理  由
一、本件被告甲○○所犯之罪，為死刑、無期徒刑、最輕本刑為
    3 年以上有期徒刑以外之罪，其於準備程序進行中，就被訴
    事實為有罪之陳述，經本院告知簡式審判程序之旨，並聽取
    檢察官及被告之意見後，裁定進行簡式審判程序。
二、上開犯罪事實迭據被告於警詢、偵訊及本院審理時坦承不諱
    ，核與證人即被害人乙○○、丙○○於警詢之證述相符，復
    有扣押筆錄、扣押物品目錄表、現場及查獲照片7 紙、扣案
    之扳手1 支可稽，足認被告自白與事實相符。從而，本件事
    證明確，被告犯行堪予認定，應依法論科。
三、按刑法第321 條第1 項第3 款之攜帶兇器竊盜罪，係以行為
    人攜帶兇器竊盜為其加重條件，此所謂兇器，其種類並無限
    制，凡客觀上足對人之生命、身體、安全構成威脅，具有危
    險性之兇器均屬之，且祇須行竊時攜帶此種具有危險性之兇
    器為已足，並不以攜帶之初有行兇之意圖為必要（最高法院
    79年臺上字第5253號判例意旨參照）。本件被告行竊水龍頭
    時所攜帶之扳手1 支，係鐵製之物品，並經被告持以行竊，
    有現場照片在卷可稽（見警卷第21頁），堪認客觀上為足以
    殺傷人生命、身體之器械，顯為具有危險性之兇器。又被害
    人丙○○攤位所架設之鐵架，係用於阻擋他人進入之防閑設
    備，屬安全設備無疑，被告伸手入內行竊，已使鐵架之安全
    設備失其防閑之用。是核被告就犯罪事實（一）所為，係犯
    刑法第321 條第1 項第3 款之加重竊盜罪；就犯罪事實（二
    ）所為，係犯同條項第2 款之加重竊盜罪。被告所犯上開2
    罪，犯意各別，行為互殊，侵害法益有別，應予分論併罰。
    又被告前有犯罪事實欄所述之前科，於97年11月20日縮短刑
    期假釋出監並付保護管束，於98年3 月29日保護管束期滿未
    經撤銷而執行完畢，有臺灣高等法院被告前案紀錄表1 份在
    卷可參，其於受有期徒刑之執行完畢後5 年內故意再犯本件
    有期徒刑以上之刑之罪，均為累犯，應依刑法第47條第1 項
    規定，各加重其刑。
四、爰審酌被告犯後坦承犯行，態度尚可，其為國中肄業之智識
    程度，惟其正值青年，竟不思勞動獲取報酬，因缺錢花用即
    竊取財物，影響被害人等之財產安全，所竊取財物幸經警查
    獲而返還被害人等，被告前有竊盜之前案紀錄，且於97年11
    月20日假釋出監，於98年3 月29日保護管束執行完畢，業如
    前述於出監保護管束期滿後半年內，又再犯本案，素行不佳
    ，顯未記取教訓等一切情狀，分別量處如主文所示之刑，並
    定應執行刑。扣案之扳手1 支為被告所有供行竊水龍頭所用
    ，業經其陳述在卷，爰依刑法第38條第1 項第2 款之規定，
    宣告沒收之。
五、公訴人雖以被告有竊盜犯罪習慣，僅藉刑之執行實不足以根
    絕其惡習，請求依竊盜犯贓物犯保安處分條例第3 條第1 項
    之規定併予諭知應於刑之執行前令入勞動場所強制工作等語
    ，惟按保安處分係針對受處分人將來之危險性所為之處置，
    以達教化、治療之目的，為刑罰之補充制度。我國現行刑法
    採刑罰與保安處分雙軌制，係在維持行為責任之刑罰原則下
    ，為協助行為人再社會化之功能，以及改善行為人潛在之危
    險性格，期能達成根治犯罪原因、預防犯罪之特別目的。是
    保安處分中之強制工作，旨在對嚴重職業性犯罪及欠缺正確
    工作觀念或無正常工作因而犯罪者，強制其從事勞動，學習
    一技之長及正確之謀生觀念，使其日後重返社會，能適應社
    會生活。保安處分之措施亦含社會隔離、拘束身體自由之性
    質，其限制人民之權利，實與刑罰同，本諸法治國家保障人
    權之原理及刑法之保護作用，其法律規定之內容，應受比例
    原則之規範，使保安處分之宣告，與行為人所為行為之嚴重
    性、行為人所表現之危險性，及對於行為人未來行為之期待
    性相當。刑法第90條及竊盜犯贓物犯保安處分條例第3 條第
    1 項關於強制工作之規定，均係本於上開意旨制定，而由法
    院視個案中行為人之危險性格，依職權決定應否交付強制工
    作，以達保安處分之特別預防之目的（司法院大法官會議釋
    字第471 號解釋意旨、最高法院96年度臺上字第338 號判決
    參照）。查被告雖有竊盜前案紀錄，惟均係於95年、96年間
    所犯，其自97年11月20日假釋出監後，除本案犯罪外，雖自
    承尚涉及其他竊案，然其他竊案均尚未經判決確定，且衡量
    被告本次所竊財物價值非鉅及次數為2 次，情節尚非重大，
    要非嚴重職業性犯罪，況改正被告竊盜犯行之有效方法，在
    於提供適當之更生保護、就業機會及社會扶助等，並非僅有
    執行強制工作之保安處分一途，而強制工作之保安處分係就
    被告人身自由之長期且嚴格之限制，自應從嚴認定之。綜合
    被告行為之嚴重性、所表現之危險性及對其未來行為之期待
    性等情研判，給予適當之徒刑處罰已足，倘令其入勞動場所
    強制工作，則非屬適當甚且過度，故依比例原則，本院認為
    並無藉由保安處分之強制工作方式以達教化與治療目的之必
    要，爰不為令入勞動場所強制工作之諭知，併此敘明。
據上論斷，應依刑事訴訟法第273 條之1 第1 項、第299 條第1
項前段，刑法第321 條第1 項第2 款、第3 款、第47條第1 項、
第51條第5 款、第38條第1 項第2 款，判決如主文。
本案經檢察官曹合一到庭執行職務。
中    華    民    國    98    年    10    月    26    日
                  刑事第四庭    法  官  梁淑美
以上正本證明與原本無異。
如不服本判決應於收受判決後10日內向本院提出上訴書狀，並應
敘述具體理由；其未敘述上訴理由者，應於上訴期間屆滿後20日
內向本院補提理由書（均須按他造當事人之人數附繕本）「切勿
逕送上級法院」。告訴人或被害人如對於本判決不服者，應具備
理由請求檢察官上訴，其上訴期間之計算係以檢察官收受判決正
本之日期為準。
中    華    民    國    98    年    10    月    26    日
                                書記官  林金福
附錄論罪法條全文：
刑法第320條第1項
意圖為自己或第三人不法之所有，而竊取他人之動產者，為竊盜
罪，處5年以下有期徒刑、拘役或5百元以下罰金。
中華民國刑法第321條
犯竊盜罪而有左列情形之一者，處6月以上、5年以下有期徒刑：
一、於夜間侵入住宅或有人居住之建築物、船艦或隱匿其內而犯
    之者。
二、毀越門扇、牆垣或其他安全設備而犯之者。
三、攜帶兇器而犯之者。
四、結夥三人以上而犯之者。
五、乘火災、水災或其他災害之際而犯之者。
六、在車站或埠頭而犯之者。
前項之未遂犯罰之。


司法院資訊處製作；財團法人民間司法改革基金會備份。
